【裁判字號】    95,台上,6563
【裁判日期】    951130
【裁判案由】    強盜
【裁判全文】
最高法院刑事判決            九十五年度台上字第六五六三號
上  訴  人  甲○○
上列上訴人因強盜案件，不服台灣高等法院台中分院中華民國九
十五年九月六日第二審判決（九十五年度上訴字第一三九三號，
起訴案號：台灣台中地方法院檢察署九十四年度偵字第二０七九
二號），提起上訴，本院判決如下：
    主  文
上訴駁回。
    理  由
按刑事訴訟法第三百七十七條規定，上訴於第三審法院，非以判
決違背法令為理由，不得為之。是提起第三審上訴，應以原判決
違背法令為理由，係屬法定要件。如果上訴理由書狀並未依據卷
內訴訟資料，具體指摘原判決不適用何種法則或如何適用不當，
或所指摘原判決違法情事，顯與法律規定得為第三審上訴理由之
違法情形，不相適合時，均應認其上訴為違背法律上之程式，予
以駁回。本件上訴人甲○○上訴意旨略稱：(一)、原審採納被害人
乙○○所謂其自照後鏡觀看，得悉上訴人對伊強盜財物時，手中
持有小型美工刀之證言，遽行認定上訴人犯加重強盜罪。然則一
般車內之照後鏡，實無從使駕駛人觀察得下頷以下之物事，足見
原審之採證違背經驗法則，而有僅憑臆測推斷事實之違誤。(二)、
原審未就上訴人所謂之美工刀實際大小，詳加調查。倘該刀僅屬
小學生所用、價值新台幣五元之超級小刀，是否足以致被害人不
能抗拒之程度？當有究明必要，可見原審有證據調查職責未盡之
違失云云。惟查：刑事訴訟法第三百七十九條第十款所稱應調查
之證據，係指與待證事實有重要關係，在客觀上認為應行調查，
始足為認定事實及適用法律之基礎者而言，倘事實已臻明確，當
毋庸為無益之調查，即無所謂應於審判期日調查之證據未予調查
之違法可言。而證據之取捨、證明力之判斷及事實之認定，係屬
事實審法院自由判斷裁量之職權，此項自由判斷職權之行使，倘
不違背經驗法則或論理法則，即不能任憑己意，指摘為違法，而
資為上訴第三審之適法理由。其中所稱經驗法則，乃謂一般之人
，基於日常生活經驗所存在之定則，具有客觀性，非許由當事人
依其主觀自作主張。本件原判決係依憑上訴人迭在警詢、偵查及
第一審審理中，一再坦承持美工刀架住被害人即其所搭乘之計程
車司機頸部，而強盜財物之自白，核與被害人在第一審具結後指
述被害經過之證言相符，並有在上訴人身上查獲尚未花完之贓款
及被害人遭強盜之手機與被害人立具之贓物認領保管單足參，衡
諸上訴人於計程車內之司機後座，持美工刀抵住被害人頸部之客
觀情形，被害人已達不能抗拒之程度，乃認定上訴人有原判決事
實欄所載之犯行，因而維持第一審論處上訴人意圖為自己不法之
所有，攜帶兇器，以強暴至使不能抗拒而使他人交付財物（累犯
）罪刑之判決，駁回上訴人之第二審上訴。對於上訴人矢口否認
犯加重強盜罪，所為伊祇說正在跑路，需要金錢，然既未拿刀，
亦不會攻擊被害人，被害人係將皮包丟在駕駛座腳踏板處，手機
則放在駕駛座旁之扶手裡，並未將該等財物交給伊，被害人實不
可能自車內照後鏡看見伊持用美工刀，伊更不可能在右手持刀抵
住被害人頸部之情況下，仍能強取被害人藏在座椅下之皮包，伊
先前供承持刀強盜，可能係因毒癮發作，產生幻想或妄想而誤認
其事云云之辯詞，則以被害人除有後視鏡可以觀察車後動靜外，
尚能以眼睛餘光察覺頸下受制之物品種類，其既遭上訴人持刀抵
頸控制，已乏抗拒能力，上訴人自可輕易移動身體，強取被害人
財物，上訴人之精神狀態，未符刑法第十九條第一項、第二項之
異常標準，有其精神鑑定報告書可徵，詳加指駁、說明。所為事
實認定及得心證理由，俱有卷內各證據資料可稽，自形式上觀察
，並未違背客觀存在之經驗法則與論理法則。上訴意旨，置原判
決已明白論斷之事項於不顧，對於原審採證認事職權之適法行使
，任憑己意，指摘其有採證違背證據法則及證據調查職責未盡之
違法，且仍執陳詞，猶為單純事實上之爭執，不能認為合法上訴
第三審之理由。依上說明，應認其上訴為違背法律上之程式，予
以駁回。
據上論結，應依刑事訴訟法第三百九十五條前段，判決如主文。
中    華    民    國  九十五  年   十一   月   三十   日
                      最高法院刑事第八庭
                          審判長法官  張  淳  淙
                                法官  劉  介  民
                                法官  張  春  福
                                法官  洪  昌  宏
                                法官  蔡  彩  貞
      本件正本證明與原本無異
                                      書  記  官
中    華    民    國  九十五  年   十二   月    四    日
                                                      Ｑ


司法院資訊處製作；財團法人民間司法改革基金會備份。
